【裁判字號】    89,易,5270
【裁判日期】    900508
【裁判案由】    傷害
【裁判全文】
臺灣高雄地方法院刑事判決                        八十九年度易字第五二七號
    公  訴  人  臺灣高雄地方法院檢察署檢察官
    被      告  丁○○
    被      告  乙○○
右列被告等因傷害案件，經檢察官提起公訴（八十九年度偵字第二二四三九號），本
院判決如左：
    主  文
丁○○、乙○○傷害人之身體，各處有期徒刑月，如易科罰金，均以佰元折算壹
日。
    事  實
一、乙○○與丁○○均係居住於高雄縣大寮鄉○○村○○路附近居民，該地居民素來
    即因停車糾紛常起爭執，於民國八十九年八月二十七日下午九時許，乙○○將其
    所有車牌號碼Ｅ三─七０八九號汽車停放在丁○○位於高雄縣大寮鄉○○村○○
    路三七六號住處前面，丁○○見狀出面阻止，二人因而發生爭執，繼而各基於傷
    害對方之犯意，徒手相互毆打對方之身體，丁○○因而受有頭部、臉部、後頸、
    肩部及背部多處挫擦傷等傷害。乙○○則亦受有前胸部、左上背部瘀青、右手、
    左手擦傷之傷害。
二、案經丁○○、乙○○訴由高雄縣警察局林園分局報告臺灣高雄地方法院檢察署檢
    察官偵查起訴。
    理  由
一、訊據被告丁○○、乙○○二人固均坦承於右揭時地因停車問題互起爭執之事實，
    惟均矢口否認有傷害對方之犯行，被告丁○○辯稱：伊是被對方圍毆，沒有打乙
    ○○，不知他為何受傷云云；被告乙○○則辯稱：是丁○○跟他家人先打他，伊
    是防衛云云。經查；右揭傷害事實，業據被告二人互為指訴綦詳，且被告二人各
    受有前揭傷勢，亦有被告二人各自提出當日因傷就醫之大東醫院、聖若瑟醫院診
    斷證明書各一紙在卷可稽，而被告二人於前揭時地，因被告乙○○將其所有車牌
    號碼Ｅ三─七０八九汽車停放在被告丁○○位於高雄縣大寮鄉○○村○○路三七
    六號住處前面，經丁○○出面阻止，二人因而發生爭吵，亦為被告二人所承認，
    且經證人即附近居民戊○○於本院證稱確實有看見被告二人在爭吵，另證人甲○
    ○、洪李因二人亦陳稱確有聽聞被告二人爭吵等語互核足佐，雖該三位證人就被
  告二人有無動手互毆情節，語多保留，均稱未看見等語，然由前揭診斷證明書可
    知，被告二人身體多處均受有瘀傷、擦挫傷，且遍及身體多處部位，應均係遭外
    力所致，當屬無疑，足見當時雙方爭執之激烈，已達互相攻擊之程度，洵堪肯認
    。被告丁○○雖辯稱伊未動手毆打乙○○等語，然倘其為出手毆打乙○○，洪某
    身體豈會無故成傷，所辯顯非事實，不可採信；至被告乙○○雖亦辯稱：伊係防
    衛云云，然正當防衛係指行為人可為必要之阻擋以防衛自己免於受傷害，非謂可
    另行出手攻擊對方致傷，本案被告二人爭執之現場既係位於室外，故縱被告乙○
    ○所言丁○○先行動手毆打伊等語為真，則其先行離開現場，應即可排除丁○○
    之侵害，然其竟捨此不為，亦出手與丁○○互相攻擊，導致連某身體亦受有前揭
    多處傷害，足認被告乙○○確有傷害之故意甚明，其前開所辯亦係事後卸飾之詞
    ，要無足採。末查，被告二人均係居住於高雄縣大寮鄉○○村○○路附近居民，
    被告丁○○於案發前日曾請村長至現場要求其將乙○○所停放車輛趕走一情，已
    據該村村長丙○○於本院陳述在卷，被告丁○○一戶遷入該地居住後，因與林河
    山等住戶在路旁搭建遮雨棚影響垃圾車進出，並以盆栽等物私占路邊停車位，禁
    止他人停放車輛，前經居民連署向高雄縣政府陳情等情，亦經丙○○證述在卷，
    並有陳情書一份在卷供參，且本院尚有該地居民因停車位問題所發生之傷害案件
    審理中（現由本院鳳山刑事庭璁股審理中），顯見該地居民素來即因停車位問題
    常起爭執，誠為事實，本案亦係因此所生之互毆事件，至為明確，被告二人傷害
    犯行，誠堪認定。
二、核被告二人所為，均係犯刑法第二百七十七條第一項之傷害罪。審酌被告二人均
    無犯罪前科，有其等本院全國前案紀錄表及臺灣高雄地方法院檢察署刑案資料查
    註紀錄表各一份可憑，與告訴人同村而居，不知敦親睦鄰，為停車問題，爭吵不
    休，進而互毆傷人身體，且各興訴訟互相指責，破壞善良風氣，憑添社會暴戾之
    氣，事後又未能本和睦相處之原則，各讓一步，達成和解，以求取長久和諧相處
    之生活，及被告二人所受傷勢等一切情狀，各量處如主文所示之刑，並均諭知易
    科罰金之折算標準。又被告行為後，原刑法第四十一條關於易科罰金之規定，已
    於九十年一月十日修正公布為第一項，並於同年月十二日生效，其規定：「犯罪
    重本刑五年以下有期徒刑之罪，而受六個月以下有期徒刑或拘役之宣告，因身體
    、教育、職業或家庭之關係，執行顯有困難者，得以一元以上三元以下折算一日
    ，易科罰金。但確因不執行所宣告之刑難收矯正之效者，或難以維持法秩序者，
    不在此限。」，新舊法比較結果，修正後之現行刑法第四十一條第一項後段但書
    規定，對於被告較為不利，依刑法第二條第一項後段但書之規定，自應適用修正
    前刑法第四十一條之規定予以諭知易科罰金之折算標準，併此敘明。
據上論斷，應依刑事訴訟法第二百九十九條第一項前段，刑法第二條第一項後段但書
、第二百七十七條第一項、修正前第四十一條，罰金罰鍰提高標準條例第一條前段、
第二條，判決如主文。
中      華      民      國    九十      年      五      月      八      日
                                  臺灣高雄地方法院刑事庭
                                      法  官  陳淑卿
右正本證明與原本無異。
如不服本判決，應於判決送達後十日內，向本院提出上訴狀。
                                      書記官  陳朝宗
中      華      民      國    九十      年      五      月      八      日
刑法第二七七條第一項：
傷害人之身體或健康者，處三年以下有期徒刑，拘役或一千元以下罰金。


司法院資訊處製作；財團法人民間司法改革基金會備份。
